【裁判字號】    89,訴,1215
【裁判日期】    900501
【裁判案由】    第三人異議之訴
【裁判全文】
臺灣桃園地方法院民事判決  八十九年度訴字第一二一五號
    原      告  丁○○
    被      告  甲○○
    訴訟代理人  乙○○
                丙○○
右當事人間第三人異議之訴事件，本院判決如左：
    主    文
原告之訴駁回。
訴訟費用由原告負擔。
    事    實
甲、原告方面：
  一、聲明：
  （一）臺灣桃園地方法院民事執行處八十九年度民執宙字第七六八０號對於原告所
        有門牌號碼桃園縣大園鄉  林村拔子林八五號房屋之執行程序應予撤銷。
  （二）訴訟費用由被告負擔。
  二、陳述：
  （一）被告係訴外人蔡哲雄之債權人，前以對蔡哲雄之執行名義，向鈞院民事執行
        處聲請強制執行，並以桃園縣稅捐處之稅單為據，指封桃園縣大園鄉林村
        拔子林八五號房屋。惟依桃園縣建設局所發桃縣建都農使字第０五三號自用
        農舍使用執照內載起造人為原告，上開房屋坐落之基地亦為原告所有，足證
        上開房屋為原告所有，被告聲請執行該房屋，自有錯誤。
  （二）房屋稅條例第四條規定房屋稅向房屋所有人徵收，所謂所有人之認定，於民
        法上，不因訴外人蔡哲雄被填載於稅捐稽徵表格「所有人、典權人或管理人
        」欄位，而成為所有權人。依最高法院六十三年台上字第七五一號判例，被
        告應舉證證明訴外人蔡哲雄繼受取得系爭房屋之事實。
  三、證據：提出桃園縣稅捐稽徵處稅額繳款書、桃園縣政府建設局實施都市計劃以
      外地區自用農舍使用執照（桃縣建都農使字第０五三號）、土地所有權狀（以
      上均為影本）及土地登記謄本各乙件；聲請函請桃園縣政府建設局查明桃縣建
      都農使字第０五三號使用執照是否該局所核發以及桃園縣稅捐稽徵處其認定納
      稅義務人為蔡哲雄之依據為何。
乙、被告方面：
  一、聲明：如主文所示。
  二、陳述：
  （一）本件房屋（即桃園縣大園鄉林村拔子林八十五號）係訴外人蔡哲雄自力建
        造，原告係提供土地供蔡哲雄建屋並以自己為使用執照上之起造人，不足以
        證明房屋為原告所有。
  （二）蔡哲雄自本件房屋建造完成時起，即設籍並居住、生活於此，又對外宣稱房
        屋為其所有。
  （三）如果原告係本件房屋之真正所有權人，則起造時，何必將起造之房屋分別申
        請不同的兩個門牌，即大園鄉林村拔子林八五及八七號。
  （四）按房屋稅向房屋所有人徵收之，房屋稅條例第四條前段有明文，稅捐稽徵機
        關係根據房屋建築所有權人申報之資料，查定房屋之實際所有權人，以確定
        納稅義務人，本件房屋房屋稅起課時，即以蔡哲雄為納稅義務人，此係根據
        房屋所有權人之申報資料載明，不可能無憑無據任意填寫，原告如係所有權
        人，又何必以蔡哲雄之名義申報？原告發現房屋之實際所有權人與納稅義務
        人不同，何以不為異議？
    理    由
一、本件原告主張：臺灣桃園地方法院八十九年度執字第七六八０號強制執行事件之
    執行標的物門牌號碼桃園縣大園鄉林村拔子林八十五號房屋（下稱：本件房屋
    ），為原告所有，原告自有排除上開強制執行之權利等語；被告則否認原告之所
    有權。是本院首應審究者係原告是否為本件房屋之所有權人。
二、按當事人主張有利於己之事實者，就其事實有舉證之責任，民事訴訟法第二百七
    十七條前段定有明文。又建造執照為行政上許可建築之要件，與私法上權利取得
    乃屬二事，主管機關核發建造執照所載之起造人，僅為聲請主管機關核發建造執
    照之人而已，非謂建造執照所載之起造人，必為興建建築物而原始取得其所有權
    之人（最高法院七十年度台上字第九七六號及同院八十五年度台上字第一００號
    民事判決意旨參照），準此，主管機關於建築工程完竣後因起造人會同承造人及
    監造人申請核發之使用執照上所載之起造人，亦非必為興建建築物而原始取得其
    所有權之人。是原告以其係本件房屋使用執照上所載之起造人，依最高法院六十
    三年度台上字第七五一號判例意旨（建築物在依法登記以前，其原始取得，恆以
    建築物之起造人定其歸屬，有建築法第十二條規定可據），被告應舉證證明蔡哲
    雄繼受取得本件房屋所有權之事實云云，即非可採，原告仍應就其係本件房屋之
    所有權人之事實負舉證責任。
三、經查就有關原告是否為本件房屋之所有權人之事實，因本件當事人對於他造主張
    之事實未為爭執以及依證據應認為真實者如次：原告是本件房屋使用執照上所
    載之起造人；原告係本件房屋坐落基地之土地所有權人；本件房屋房屋稅起
    課時起，即以訴外人為納稅義務人；依桃園縣稅捐稽徵處八十九年九月二十五
    日八九桃稅財密字第八九一二一００六號函，認訴外人蔡哲雄曾以所有人之身分
    在該處房屋稅籍登記表上認章；訴外人蔡哲雄自本件房屋建築完成後即居住並
    設籍於本件房屋；依卷附使用執照所載，應認就興建包含本件房屋在內之自用
    農舍，曾同時申請大園鄉林村拔子林八五、八七號二門牌號碼。
四、本件依據上開、之事實，雖非不得推認原告為本件房屋之所有權人之事實，
    但綜合上開、、及之事實，即不得為前開推定，蓋如果本件房屋確為原
    告所有，則原告於興建卷附使用執照上之房屋時，何必同時申請二門牌號碼並於
    建築完成後即由訴外人居住使用本件房屋？又為何置訴外人蔡哲雄以所有人身分
    在桃園縣稅捐稽徵處房屋稅籍登記表上認章不理？故應認原告未能舉證證明其為
    本件房屋所有權人之事實，自不能為對其有利之認定，原告既非本件房屋之所有
    權人，復未主張有其他足以排除前開強制執行之權利，其提起本件異議之訴，不
    能認為有理由，應予駁回。
五、因本案事證已臻明確，兩造其餘主張陳述及所提之證據，均毋庸再予審酌，附此
    敘明。
六、據上論結，原告之訴為無理由，依民事訴訟法第七十八條判決如主文。
中      華      民      國    九十      年      五      月      一      日
                                        臺灣桃園地方法院民事第一庭
~B法      官  林望民
右為正本係照原本作成
如對本判決上訴須於判決送達後廿日內向本院提出上訴狀
中      華      民      國    九十      年      五      月      七      日
~B書  記  官  劉文松


司法院資訊處製作；財團法人民間司法改革基金會備份。
